臺灣彰化地方法院刑事判決
110年度易字第734號
公  訴  人  臺灣彰化地方檢察署檢察官    
被      告  周殷生


選任辯護人  鄭廷萱律師
上列被告因違反洗錢防制法等案件，經檢察官提起公訴（110年
度偵字第8761號），本院判決如下：
    主  文
周殷生幫助犯洗錢防制法第十四條第一項之洗錢罪，處有期徒刑
肆月，併科罰金新臺幣壹萬元，罰金如易服勞役，以新臺幣壹仟
元折算壹日。
    事  實
一、周殷生能知悉目前社會上有眾多不法份子為掩飾不法行徑，
    避免執法人員追訴及處罰，經常利用他人之人頭帳戶資料作
    為犯罪工具，以確保自己犯罪所得不法利益並掩人耳目，且
    其主觀上亦得預見提供自己之金融帳戶相關資料予陌生人士
    使用，常與財產犯罪密切相關，可能被犯罪集團所利用以隱
    匿、掩飾經營賭博網站所得財物或財產上利益，竟不顧他人
    可能遭受財產上損害之危險，而基於縱有人以其金融帳戶實
    施掩飾及隱匿經營賭博網站犯罪所得之去向及所在亦不違背
    其本意之幫助洗錢及幫助賭博之不確定故意，於民國109年1
    2月間某日，將其所申請之第一商業銀行帳號000000000000
    號帳戶之存摺、金融卡與密碼、網路銀行帳號與密碼，提供
    給年籍姓名均不詳之成年人使用，以此方式容任他人遂行犯
    罪。嗣該人員取得上開帳戶資料後，即基於意圖營利供給賭
    博場所、聚眾賭博、普通賭博之犯意，經營「LEO」賭博網
    站，要求玩家匯款至指定帳戶以購買遊戲點數，並以點數下
    注簽賭，贏家可申請提領現金，輸家所匯入帳戶內之現金，
    則歸賭博網站經營者所有，而蘇明晨透過網際網路登入賭博
    網站「LEO」賭博，以儲值現金兌換簽注點數，並以點數下
    注簽賭百家樂等方式為賭博行為，分別於110年3月29日凌晨
    2時35分許、同日凌晨3時41分許，先後匯款新臺幣（下同）
    2萬9,985元、2萬9,985元至經指定之上開帳戶內，旋遭提領
    一空，不知去向、所在，造成金流斷點，周殷生即以此方式
    ，幫助掩飾、隱匿上開賭博行為所得。
二、案經桃園市政府警察局中壢分局報請臺灣彰化地方檢察署檢
    察官偵查起訴。
    理  由
一、以下本案所引用被告以外之人於審判外之言詞或書面陳述，
    而不符合刑事訴訟法第159條之1至第159條之4之規定者，均
    經本院於審理時當庭直接提示而為合法之調查，檢察官、被
    告及辯護人均不爭執其證據能力，本院審酌前開證據作成或
    取得之情況，並無非法或不當取證之情事，亦無顯不可信之
    狀況，故認為適當而均得作為證據。是前開證據，依刑事訴
    訟法第159條之5之規定，皆具有證據能力，先予敘明。
二、上開犯罪事實，業據被告周殷生於本院審理程序中坦承不諱
    （見本院卷第340頁），並有證人蘇明晨於警詢中之證述（
    見偵卷第41至43頁）在卷可稽，復有交易明細、第一商業銀
    行北斗分行2021年5月5日一北斗字第00044號函暨所附之資
    金往來明細表及轉出、入金流帳號、2022年2月14日一北斗
    字第00023號函暨所附開戶申請書及歷年辦理各項業務紀錄
    表、賭博網站（LEO APP）截圖照片等（見偵卷第79至95、9
    9至127頁，本院卷第241至273頁）在卷可參，足認被告前開
    任意性自白與事實相符。從而，本案事證明確，被告前開犯
    行，堪以認定，應予依法論科。
三、論罪科刑：　
  ㈠按特定犯罪之正犯實行特定犯罪後，為掩飾、隱匿其犯罪所得財物之去向及所在，而令被害人將款項轉入其所持有、使用之他人金融帳戶，並由該特定犯罪正犯前往提領其犯罪所得款項得手，如能證明該帳戶內之款項係特定犯罪所得，因已被提領而造成金流斷點，該當掩飾、隱匿之要件，該特定犯罪正犯自成立一般洗錢罪之正犯。又刑法第30條之幫助犯，係以行為人主觀上有幫助故意，客觀上有幫助行為，即對於犯罪與正犯有共同認識，而以幫助意思，對於正犯資以助力，但未參與實行犯罪之行為者而言。幫助犯之故意，除需有認識其行為足以幫助他人實現故意不法構成要件之「幫助故意」外，尚需具備幫助他人實現該特定不法構成要件之「幫助既遂故意」，惟行為人只要概略認識該特定犯罪之不法內涵即可，無庸過於瞭解正犯行為之細節或具體內容。此即學理上所謂幫助犯之「雙重故意」。至行為人提供金融帳戶提款卡及密碼予不認識之人，固非屬洗錢防制法第2條所稱之洗錢行為，不成立一般洗錢罪之正犯；然行為人主觀上如認識該帳戶可能作為收受、提領特定犯罪所得使用，他人提領後會產生遮斷資金流動軌跡以逃避國家追訴、處罰之效果，仍基於幫助之犯意而提供，則應論以幫助犯一般洗錢罪（最高法院108年台上大字第3101號刑事裁定參照）。被告將其前開帳戶之金融資料，提供作為簽賭網站之人頭帳戶使用，並藉以掩飾、隱匿其犯罪所得財物之去向、所在，而產生遮斷金流以逃避國家追訴、處罰之效果。是核被告所為，係犯刑法第30條第1項、同法第266條第1項前段、第268條之幫助普通賭博罪、幫助圖利供給賭博場所罪、幫助圖利聚眾賭博罪，以及刑法第30條第1項、洗錢防制法第14條第1項之幫助一般洗錢罪。檢察官於起訴書中雖未引用幫助賭博及幫助洗錢之法條，惟於犯罪事實欄中已明確記載此部分之事實，且經公訴人當庭及以補充理由書補充此部分之條文（見本院卷第38、231、339、348頁），幫助賭博及幫助洗錢部分業經起訴，本院自應予以審理。
  ㈡被告提供帳戶資料之行為，雖幫助他人為賭博與洗錢犯罪，
    然因被告僅有一個幫助行為，乃一行為觸犯數罪名之想像競
    合犯，應從一重之幫助洗錢罪處斷。
  ㈢按犯前2條之罪，在偵查或審判中自白者，減輕其刑，洗錢防
    制法第16條第2項亦有明定。本案被告於本院審理時認罪而
    坦承幫助洗錢犯行，堪認被告於審判中，對其幫助洗錢犯行
    業已自白，爰依洗錢防制法第16條第2項規定，減輕其刑。
  ㈣被告幫助他人犯一般洗錢罪，係幫助犯，爰依刑法第30條第
    2項之規定，按正犯之刑減輕之，並依法遞減之。
  ㈤爰審酌被告任意將個人金融帳戶資料交付予不詳年籍資料之
    人，助長他人遂行賭博、一般洗錢之目的，破壞社會治安與
    金融秩序，行為實值非難；並考量被告未實際參與本案賭博
    及洗錢之犯行，可責性較正犯為低，暨其智識程度、生活狀
    況、帳戶交付他人使用之期間為3月餘、犯罪所造成之損害
    等一切情狀，量處如主文所示之刑，並就罰金部分諭知易服
    勞役之折算標準，以示懲儆。
  ㈥辯護人以被告坦承犯行，且無任何詐欺前科，素行尚可，請
    求宣告附條件之緩刑部分，本院認被告帳戶資料供他人使用
    長達3月餘，匯入、匯款之紀錄龐大等情節（參其上開帳戶
    之交易明細表，見偵卷第107至127頁），認本案不宜宣告緩
    刑，是辯護人此部分請求，為無理由，附此敘明。
  ㈦本案並無證據證明被告確有因幫助賭博及幫助一般洗錢之犯
    行而有任何犯罪所得，自無犯罪所得應予宣告沒收、追徵之
    問題，附此敘明。
四、不另為無罪之諭知：
  ㈠起訴意旨另以：被告前開提供帳戶資料之行為係基於幫助詐
    欺取財之不確定故意，由取得被告該帳戶資料之人，以在網
    路刊登不實之LEO APP百家樂網站吸引不特定玩家前去下載
    把玩，再要求玩家將款項匯至指定帳戶以購買遊戲點數，並
    於玩家把玩遊戲期間無故消失或中斷網路視頻連線導致玩家
    輸錢之方式，詐取玩家之財物，其中告訴人蘇明晨因而陷於
    錯誤，分別於110年3月29日凌晨2時35分許、同日凌晨3時41
    分許，先後匯款2萬9,985元、2萬9,985元至上開帳戶內，惟
    最後均遭該網站以前述方式詐取財物。因而認被告另涉有刑
    法第30條第1項、第339條第1項之幫助詐欺取財罪嫌云云。
  ㈡經查，被告提供帳戶資料供他人作為賭博及洗錢使用等情，
    已經公訴人以補充理由書及當庭於本院程序更正起訴法條應
    為幫助賭博及幫助洗錢罪等情，業經前所敘明，而原起訴意
    旨認被告另涉有幫助詐欺取財犯行，無非僅憑證人蘇明晨於
    警詢中證稱：其自行於網路看見LEO APP便下載，自110年3
    月25日到4月1日玩賭博百家樂，期間總共輸了1,778,625元
    ，遊戲期間，遊戲的視頻連線時常會消失或是整個斷線不見
    ，最後即顯示為輸錢，其認為有詐賭嫌疑等語（見偵卷第41
    頁），尚乏其他證據可佐，至證人蘇明晨提出之畫面截圖（
    見本院卷第241至243頁），亦未有其前開證稱連線消失或斷
    線不見之情形，亦無從為其前開證述之補強證據。基此，起
    訴書所舉之證據資料，即難認被告此部分涉犯幫助詐欺取財
    罪嫌，惟檢察官認此部分與前開經本院論罪之幫助洗錢罪間
    ，有想像競合犯之裁判上一罪之關係，爰不另為無罪之諭知
    。
據上論斷，應依刑事訴訟法第299條第1項前段，判決如主文。
本案經檢察官王銘仁提起公訴，檢察官楊閔傑到庭執行職務。
中　　華　　民　　國　　111 　年　　10　　月　　11　　日
                  刑事第四庭    審判長法官  余仕明
                                法      官  黃佩穎
                                法      官  林怡君
以上正本證明與原本無異。
如不服本判決應於收受判決後20日內向本院提出上訴書狀，並應
敘述具體理由。其未敘述上訴理由者，應於上訴期間屆滿後20日
內向本院補提理由書(均須按他造當事人之人數附繕本)「切勿逕
送上級法院」。
告訴人或被害人如對本判決不服者，應具備理由請求檢察官上訴
，其上訴期間之計算係以檢察官收受判決正本之日期為準。
中　　華　　民　　國　　111 　年　　10　　月　　11　　日
                                書  記  官  馬竹君
附錄本案論罪科刑法條：
洗錢防制法第14條
有第二條各款所列洗錢行為者，處7年以下有期徒刑，併科新臺
幣5百萬元以下罰金。
前項之未遂犯罰之。
前二項情形，不得科以超過其特定犯罪所定最重本刑之刑。

中華民國刑法第266條
在公共場所或公眾得出入之場所賭博財物者，處5萬元以下罰金
。
以電信設備、電子通訊、網際網路或其他相類之方法賭博財物者
，亦同。
前二項以供人暫時娛樂之物為賭者，不在此限。
犯第1項之罪，當場賭博之器具、彩券與在賭檯或兌換籌碼處之
財物，不問屬於犯罪行為人與否，沒收之。